【裁判字號】    95,易,2534
【裁判日期】    951229
【裁判案由】    違反健康食品管理法
【裁判全文】
臺灣臺北地方法院刑事判決              95年度易字第2534號
公  訴  人  臺灣臺北地方法院檢察署檢察官
被      告  甲○○
上列被告因違反健康食品管理法案件，經檢察官聲請簡易判決處
刑（95年度撤緩偵字第313 號），本院受理後認不宜以簡易判決
處刑（95年度簡字第3111號），改依通常程序審理，嗣被告於準
備程序就犯罪事實為有罪陳述，經合議庭裁定依簡式審判程序審
理，本院判決如下：
    主  文
甲○○共同連續明知為違反食品非依健康食品管理法之規定，不
得廣告為健康食品之規定之食品而販賣，處有期徒刑伍月，如易
科罰金，以銀元佰元即新臺幣玖佰元折算壹日，緩刑貳年。
    事  實
一、甲○○明知在美國健康食品網之網站（http://www.usa-bio
    tech.net/product）上銷售之「紫錐花提煉劑」、「強力鯊
    魚骨」、「哥土可拉草」、「有機螺旋草」及「葡萄柚膽固
    醇剋星」等產品，並未依健康食品管理法規定，經中央主管
    機關核准為健康食品，且明知上開網站上刊登有「紫錐花提
    煉劑．．  提高人體免疫力」、「強力鯊魚骨．．提高免疫
    力」、「哥土可拉草．．提高人體免疫力」、「有機螺旋草
    ．．控制膽固醇」、「葡萄柚膽固醇剋星」等涉及保健功效
    之詞句，竟基於共同與真實年籍、姓名不詳之「肯尼」成年
    男子未經中央主管機關之核准而廣告上開食品為健康食品並
    販賣之概括犯意聯絡，自民國93年01月間某日起，由「肯尼
    」在前揭網站上以上開方法廣告該等產品為具有保健功效之
    健康食品，並經由該網站以每瓶新臺幣（下同）100至1,000
    元不等之價格，連續販賣予不特定人以營利，並留下甲○○
    所負責、址設臺北市松山區○○○路○段40號9樓之5 「毅豐
    國際事業有限公司」（下稱毅豐公司）電話，由甲○○處理
    客戶詢問上開食品之事宜，嗣於93年3月3日為臺北市政府衛
    生局查獲止，總計成交金額約8萬元。
二、案經臺北市政府衛生局移送臺灣臺北地方法院檢察署檢察官
    偵查後聲請簡易判決處刑，本院受理後認不宜以簡易判決處
    刑，改依通常程序審理，嗣被告於準備程序就犯罪事實為有
    罪陳述，經合議庭裁定依簡式審判程序審理。
    理  由
一、上揭犯罪事實，業據被告甲○○於偵查中、本院準備程序及
    審理時坦承不諱（見93年度偵字第13826 號卷第28、29、32
    頁，本院準備程序及審判筆錄），核與證人即任職於臺北市
    松山區衛生所之萬中蘭於偵查時之證述情節相符（見同上偵
    卷第42頁），復有臺北市松山區衛生所衛生調查紀錄、臺北
    市營利事業登記證、美國健康食品網站前揭網頁之書面列印
    資料、行政院衛生署89年3月1日衛署食字第89005751號函、
    92年5月5日衛署食字第0920023371號函、88年9 月28日衛署
    食字第88050733號函、88年12月13日衛署食字第88079746號
    函暨88年11月18日衛署食字第88065285號函、健康食品管理
    法標示及廣告用詞管理規則、網路違規廣告查報表在卷可憑
    （分別見同上偵卷第3 、5至9、11、12、13至23頁），被告
    犯行堪以認定。
二、被告行為後，刑法於94年1月7日修正通過，於94年2月2日公
    布，並於95年7月1日施行。按行為後法律有變更者，適用行
    為時之法律，但行為後之法律有利於行為人者，適用最有利
    於行為人之法律，現行刑法第2條第1項定有明文。又本次刑
    法修正之比較新舊法，應就罪刑有關之共犯、未遂犯、想像
    競合犯、牽連犯、連續犯、結合犯，以及累犯加重、自首減
    輕暨其他法定加減原因（如身分加減）與加減例等一切情形
    ，綜其全部罪刑之結果而為比較（最高法院95年05月23日著
    有95年度第8 次刑庭會議決議可資參照。）合先敘明，茲分
    敘如下
  (一)本件被告行為時刑法第33條第5款規定：罰金為1元以上。修
    正後之刑法第33條第5 款規定：罰金為新臺幣1000元以上。
    經比較新、舊法之結果，被告行為時之舊法對其較為有利。
  (二)被告行為後，刑法第55條後段之牽連犯規定業經刪除。是於
    新法修正施行後，被告所犯之各罪，即須分論併罰。比較新
    、舊法之規定，修正後之規定對於被告較為不利，依刑法第
    2條第1項之規定，自應適用行為時且較有利於被告之法律，
    即刑法第55條後段之規定，從較重之一罪予以論處。
  (三)刑法第56條連續犯之規定業於94年2月2日修正公布刪除，是
    於新法修正施行後，被告數共同販賣行為，即須分論併罰。
    此刪除雖非犯罪構成要件之變更，但顯已影響行為人刑罰之
    法律效果，自屬法律有變更，依新法第2條第1項規定，比較
    新、舊法結果，仍應適用較有利於被告之行為時法律即舊法
    論以連續犯。
  (四)綜合上述各條文修正前、後之比較，揆諸前揭最高法院決議
    及修正後刑法第2條第1項前段、後段規定之「從舊、從輕」
    原則，自應適用被告行為時之法律，即修正前刑法之相關規
    定，予以論處。
三、核被告上開所為，係違反健康食品管理法第6條第1項規定之
    食品，而廣告及販賣，均應依同法第21條第2項、第1項規定
    論處。其與「肯尼」間，有犯意聯絡及行為分擔，為共同正
    犯。被告多次共同販賣犯行，時間緊接，方法相同，觸犯構
    成要件同一之罪名，顯係基概括犯意為之，為連續犯，應依
    修正前刑法第56條之規定以一罪論，並加重其刑。被告明知
    為違反健康食品管理法第6條第1項規定之食品而廣告及販賣
    ，所犯上開二罪間有方法結果之牽連關係，依修正前刑法第
    55條之規定，應從一重之明知為違反健康食品管理法第6 條
    第1 項規定之食品而販賣罪論處。爰審酌被告之素行良好，
    有臺灣高等法院被告前案紀錄表在卷可稽、犯罪之動機、目
    的、手段、所販售商品價格不昂貴，且該產品尚屬一般天然
    食品，不致造成消費者身體健康之危害，暨其犯罪後坦承犯
    行之態度等一切情狀，量處如主文所示之刑，又查被告於行
    為時即94年2月2日修正公布前刑法第41條第1 項前段規定：
    「犯最重本刑為5年以下有期徒刑以下之刑之罪，而受6個月
    以下有期徒刑或拘役之宣告，因身體、教育、職業、家庭之
    關係或其他正當事由，執行顯有困難者，得以1元以上3元以
    下折算1日，易科罰金」，又依95年5月17日修正前罰金罰鍰
    提高標準條例第2條規定，就其原定數額提高為100倍折算1
    日，則被告行為時之易科罰金折算標準，應以銀元300 元折
    算1日，經折算為新臺幣後，應以新臺幣900元折算為1 日。
    惟94年2月2日修正公布之刑法第41條第1 項前段則規定：「
    犯最重本刑為5年以下有期徒刑以下之刑之罪，而受6個月以
    下有期徒刑或拘役之宣告者，得以新臺幣1千元、2千元或3
    千元折算1 日，易科罰金」。比較修正前後之易科罰金折算
    標準，以94年2月2日修正公布前之刑法規定，較有利於被告
    ，則應依刑法第2條第1項前段，適用修正前刑法第41條第1
    項前段規定，定其折算標準。末按修正後刑法有關緩刑之規
    定，犯罪在新法施行前，新法施行後裁判，緩刑之宣告，應
    適用新法第74條之規定，有最高法院95年度第8 次刑事庭會
    議紀錄可考，查被告未曾因故意犯罪而受有期徒刑以上刑之
    宣告，有臺灣高等法院被告前案紀錄表在卷可稽，因一時失
    慮，偶罹刑典，且捐款50,000元給財團法人犯罪被害人保護
    協會之公益團體，有匯款申請書正本1 份附卷可稽（見本院
    卷），經此刑之宣告後，應知警惕而無再犯之虞，本院因認
    暫不執行其刑為當，依上述說明，均應依修正後刑法第74條
    第1項第1款之規定予以宣告緩刑二年，以啟自新。
據上論斷，應依刑事訴訟法第452條、第273條之1 第1項、第299
條第1 項前段，健康食品管理法第21條第2項、第1項，刑法第11
條前段、第2條第1項前段、第28條、第74條第1項第1款、修正前
刑法第56條、第55條、第41條第1 項前段，修正前罰金罰鍰提高
標準條例第2條，現行法規所定貨幣單位折算新臺幣條例第2條，
判決如主文。
本案經檢察官郭昭吟到庭執行職務。
中    華    民    國    95    年    12    月    29    日
                  刑事第五庭    法  官  賴秀蘭
以上正本證明與原本無異。
如不服本判決，應於判決送達後10日內，向本院提出上訴狀。
                                書記官  陳惠娟
中    華    民    國    96    年    1     月    5     日
附錄：本案論罪科刑法條全文
健康食品管理法第21條：
未經核准擅自製造或輸入健康食品或違反第 6 條第 1 項規定者
，處 3 年以下有期徒刑，得併科新台幣 1 百萬元以下罰金。
明知為前項之食品而販賣、供應、運送、寄藏、牙保、轉讓、標
示、廣告或意圖販賣而陳列者，依前項規定處罰之。
健康食品管理法第6條：
食品非依本法之規定，不得標示或廣告為健康食品。
食品標示或廣告提供特殊營養素或具有特定保健功效者，應依本
法之規定辦理之。


司法院資訊處製作；財團法人民間司法改革基金會備份。
